臺灣高等法院臺南分院刑事判決　　　　　　九十一年度交上易字第三八二號　　Ｃ
　　　上　訴　人
　　　即　被　告　甲　○　○
右上訴人因公共危險案件，不服臺灣臺南地方法院九十一年度交易字第六號中華民國
九十一年二月四日第一審判決（起訴案號：臺灣臺南地方法院檢察署九十年度偵字第
一三二八二號），提起上訴，本院判決如左：
      主      文
上訴駁回。
      事      實
一、甲○○曾於民國七十三年間犯有殺人未遂罪、於八十三年間犯有過失致死罪，均
    經判處徒刑確定，且已執行完畢，又先後於八十九年九月及九十年十月間，因酒
    後不能安全駕駛動力交通工具而駕駛罪，分別經臺灣高雄地方法院及臺灣臺南地
    方法院，判處有期徒刑三月及六月確定，其中判處有期徒刑三月部分於九十年三
    月二十九日易科罰金執行完畢，仍不知悔改，復於九十年十一月八日與友人飲用
    高梁酒後，原應注意飲酒後，其吐氣所含酒精濃度超過每公升０‧二五毫克以上
    者，將為酒精作用力所困，辨識力、注意力、反應力均不如常，依規定不得駕駛
    動力交通工具，超過每公升０‧五五毫克者，則因駕駛人在動力交通工具高速運
    轉下，已不能維持其身心整體之應變能力，實無法穩定而有效地操控動力交通工
    具，而達不能安全駕駛之程度，竟仍於不能安全駕駛之情況，於同日晚間七時許
    ，駕駛車牌號碼ＵＥ－五五三○號自用小客車，沿台八十六線，由東往西方向蛇
    行，途經上開路段東向十二點一公里處時，因不勝酒力停車於外側車道與路肩中
    線睡覺，經行經該處民眾報警當場測得之吐氣所含酒精濃度，高達每公升零點七
    七毫克，確已達於不能安全駕駛汽車之程度。
二、案經內政部警政署國道公路警察局報請臺灣臺南地方法院檢察署檢察官偵查起訴
    。
      理      由
一、右揭事實業據被告坦白承認，並有吐氣酒精濃度測試記錄表、刑法第一百八十五
    條之三案件測試觀察記錄表各一份，以及現場蒐證照片四張附卷可證，核與被告
    自白情節相符。按酒精使用後對人體之影響，除造成自主神經系統亢奮，與認知
    功能之暫時性缺損外，與駕駛能力有關者，為對於移動景物的追蹤能力、經強光
    照射後恢復視力，及監視四周的注意力等，而此三種能力在夜間駕車尤其重要，
    許多人飲酒後因沒有可自覺的生理反應，以致腦部功能已缺損而仍不自知照常開
    車，此乃許多酒後駕車造成意外事故之主因之一（台北醫學院附設醫院精神科蔡
    尚穎主任論文「酒精對人體生理與行為之影響」參照），亦為刑法修正增訂第一
    百八十五條之三之立法理由。次按，許多研究指出呼氣酒精濃度達每公升０．二
    五毫克以上或血液中酒精濃度達０．０五﹪（五０mg/dl）以上，將使其複雜技
    巧障礙、駕駛能力變壞肇事率比未飲酒時高二倍（參見司法院第四十五、第四十
    六期司法業務研究會研究專輯刑事法律專題研究（十七）第三０七頁，中央警察
    大學交通學系暨交通管理研究所蔡中志——對飲酒不能安全駕駛之執法研究）。
    再者，道路交通安全規則第一百十四條第二款規定，汽車駕駛人飲酒後吐氣所含
    酒精成份（即濃度）超過每公升０．二五毫克以上者，不得駕車，即是基於酒精
    對人體中樞神經系統有麻醉作用，為維護安全駕駛，而為之禁止規定。另刑法第
    一百八十五條之三所稱服用酒類或其他相類之物，不能安全駕駛動力交通工具之
    公共危險條款，則屬抽象危險犯之規定，此種抽象危險犯係伴隨飲酒過量駕車之
    行為而當然成立。換言之，只需客觀上有此種行為出現，危險即視為存在，是否
    果真肇事，並不影響公共危險罪責之成立，然如確實因之駕車肇事，其刑責之明
    顯性，自更不待言。又參考德國、美國之認定標準，對於酒精濃度呼氣已達每公
    升０．五五毫克或血液濃度達０．一一％以上，肇事率為一般正常人之十倍，認
    為已達「不能安全駕駛」之標準；至於上揭數值以下之行為，如輔以其他客觀事
    實得作為「不能安全駕駛」之判斷，亦認為應依刑法第一百八十五條之三之規定
    移送法辦處以刑罰，此有法務部八十八年五月十八日法八八檢字第００一六六九
    號函可資參照。
二、查被告於上述時、地，酒後駕駛車牌號碼ＵＥ－五五三○號自用小客車，沿台八
    十六線，由東往西方向蛇行，途經上開路段東向十二點一公里處時，更因不勝酒
    力而將車停於外側車道與路肩中線睡覺，已令往來車輛必須事先閃避之危險，其
    經警測得吐氣之酒精濃度復達每公升０．七七毫克，有該吐氣酒精濃度測試報告
    表一紙在卷可按，遠超法務部所定之每公升０．五五毫克之標準，參照右開說明
    可知，被告酒後駕車確已影響其判斷力及肢體協調能力，堪認其駕車當時，業已
    陷於不能安全駕駛之程度，事證明確，應予依法論科。
三、核被告甲○○所為，係犯刑法第一百八十五條之三之酒後不能安全駕駛動力交通
    工具而駕駛罪。又被告前於八十九年九月及九十年十月間，因犯酒後不能安全駕
    駛動力交通工具而駕駛罪，分別經臺灣高雄地方法院及臺灣臺南地方法院，判處
    有期徒刑三月及六月確定，其中判處有期徒刑三月部分於九十年三月二十九日易
    科罰金執行完畢，有臺灣高等法院被告全國前案紀錄表在卷可按，其於五年之內
    再犯本件有期徒刑以上之罪，為累犯，應依刑法第四十七條之規定加重其刑。
四、原審以被告罪證明確，因予適用刑法第一百八十五條之三、第四十七條之規定，
    並審酌被告犯罪之動機、目的，其生活狀況、品行、智識程度、本件犯罪所生之
    危險，經警當場測得之吐氣酒精濃度，仍達每公升零點七七毫克，又被告前有過
    失致死及多次酒後駕車之紀錄，仍再次酒後駕車，惡性非輕，及被告犯罪後業已
    坦承不諱，態度良好等一切情狀，量處有期徒刑八月，以資懲儆。其認事用法，
    並無不合，量刑亦稱妥適（按前次宣告刑為有期徒刑六月）。上訴人認原審量刑
    過重而提起上訴，為無理由，應予駁回。
據上論結，應依刑事訴訟法第三百六十八條，判決如主文。
本案經檢察官劉欽銘到庭執行職務。
中    華    民    國      九十一      年      四      月      二十三    日
                                  臺灣高等法院臺南分院刑事第三庭
                                      審判長法官  黃    崑    宗
                                            法官  林    勝    木
                                            法官  葉    居    正
右正本證明與原本無異。
不得上訴。
                                      法院書記官  陳    嘉    琍
中    華    民    國      九十一      年      四      月      二十四    日
附錄法條：
刑法第一百八十五條之三：
服用毒品、麻醉藥品、酒類或其他相類之物，不能安全駕駛動力交通工具而駕駛者，
處一年以下有期徒刑、拘役或三萬元以下罰金。
